【裁判字號】    99,交聲,367
【裁判日期】    991005
【裁判案由】    違反道路交通管理處罰條例聲明異議
【裁判全文】
臺灣新竹地方法院交通事件裁定         99年度交聲字第367號
移送機關即
原處分機關  交通部公路總局新竹區監理所
異  議  人
即受處分人  甲○○
上列異議人因違反道路交通管理處罰條例案件，對於交通部公路
總局新竹區監理所於民國99年6 月9 日所為之處分（原處分案號
：竹監自字第裁50-E00000000號），聲明異議，本院裁定如下：
    主    文
異議駁回。
    理    由
一按橋樑、隧道、圓環、障礙物對面、鐵路平交道、人行道、行
  人穿越道、快車道等處，不得臨時停車；次按汽車在禁止臨時
  停車處所不得停車，道路交通安全規則第111 條第1 項第1 款
  、第112 條第1 項第1 款分別定有明文；又按汽車駕駛人停車
  時，在禁止臨時停車處所停車者，處新臺幣（下同）600 元以
  上1,200 元以下罰鍰，道路交通管理處罰條例第56條第1 項第
  1 款亦有明文。
二原處分意旨略以：聲明異議人即受處分人甲○○所有之車牌號
  碼3536-YT 號自用小客車（下稱系爭車輛），於民國99年5 月
  22日14時在新竹市○○路○ 段478 號週邊，因有在禁止臨時停
  車處所停車（即人行道停車）之違規行為，經新竹市警察局交
  通隊警員舉發後為異議人不服，並於應到案日期前提出申訴，
  惟經原處分機關調查結果，仍認確有本件違規行為，而依道路
  交通管理處罰條例第56條第1 項第1 款及違反道路交通管理事
  件統一裁罰基準表之規定，於99年6 月9 日以竹監自字第裁50
  -E00000000號違反道路交通管理事件裁決書（下稱本件裁決書
  ），裁處異議人罰鍰900 元等語。
三異議意旨略以：系爭車輛係伊借予客戶外出購物，未察覺停放
  位置，告（按：應為「造」之誤繕）成違規屬實，當時車輛早
  已停放，而非前來與員警對話之伊所停放，對原處分不服，爰
  依道路交通管理處罰條例第87條第1 項規定，於接到裁決書之
  翌日起20日內，聲明異議。
四上開違規事實，有新竹市警察局交通隊執勤員警饒業強現場錄
  影光碟及職務報告書1 紙可稽，異議人復不否認系爭車輛於
  本件舉發時、地，有占用人行道停放之情事，本件事證明確，
  原處分機關依道路交通管理處罰條例第56條第1 項第1 款及違
  反道路交通管理事件統一裁罰基準表之規定，為本件裁決處以
  異議人罰鍰900 元，即無不當。
五異議人雖抗辯如前，然道路交通管理處罰條例第85條第1 項至
  第3 項原規定「本條例關於車輛所有人之處罰，如應歸責於運
  送人，租用人或使用人，亦適用之。本條例關於車輛所有人之
  處罰，如應歸責於車輛駕駛人者，處罰車輛駕駛人。本條例關
  於車輛駕駛人之處罰，如應歸責於車輛所有人者，處罰車輛所
  有人」。該條項於94年12月28日修正為同條例第1 項「本條例
  之處罰，受舉發違反道路交通管理事件之受處罰人，認為受舉
  發之違規行為應歸責他人者，應於舉發違反道路交通管理事件
  通知單應到案日期前，檢附相關證據及應歸責人相關證明文件
  ，向處罰機關告知應歸責人，處罰機關應即另行通知應歸責人
  到案依法處理。逾期未依規定辦理者，仍依本條例各該違反條
  款規定處罰。」，而修正理由為「本條原第1 項、第2 項、第
  3 項規定不清，是採二罰或改變處罰客體未見分明，亦造成處
  罰機關之困擾，且處罰對象不僅關於車輛，尚有其他情況，爰
  仿第7 條之立法精神，予以修正之。」，核其立法意旨，無非
  在將行政處罰歸於實際應負責任之人，以符公平正義，並使實
  際應負責之人能知所警惕避免再犯，惟因慮及交通違規之處罰
  係大量而反覆性之行政行為，處罰機關礙於人力、時間之短絀
  ，有時難以一一詳究違規者為何人，相較之下受處分人時間、
  人力較為寬裕，且受處分人對於實際駕駛者為何人多知之甚詳
  ，相關證據及證明文件亦均在受處分人掌握之中，具有資訊上
  之優勢，若容許受處分人僅泛稱係他人駕駛卻不提供足資識別
  之身分，或稱為某某人所為但不提出證據，則處罰機關勢需耗
  費大量時間勞力調查，仍恐一無所獲，此種責任之分配並非合
  理；又倘若僅課與受處分人檢附相關證據及足資辨識、通知應
  歸責人之證明文件，容任其於任何時間均得提出，亦將使究竟
  何人應負最終行政罰責任之法律關係長期懸而未決，並使前揭
  規定中「應於到案日期前提出」期限之限制形同具文，此應非
  立法之本意，是故立法者課與受處分人在期限前提出證明之義
  務，違反者仍依本條例各該違反條款規定處罰，使車輛所有人
  負最終處罰責任。茲系爭車輛於前揭時、地，既有前述違規事
  實，據卷內車籍查詢結果，異議人即為系爭車輛所有人（本院
  卷第13頁），參照前開員警報告書指出，系爭車輛因占用人行
  道停放，經鳴笛後車主即異議人出現，滿身酒味，其告知酒後
  勿開車…車主不予理會離去，執勤過程皆有錄影存證，其回報
  處理經過後繼續執行拖吊勤務等語（本院卷第17頁），及異議
  人本人於應到案日期前之99年6 月2 日檢附違規通知單影本，
  坦承系爭車輛違規停放屬實，惟始終未檢附相關證據及應歸責
  人相關證明文件，向處罰機關告知應歸責人（本院卷第10頁正
  、反面），揆之前開說明，本件仍得依道路交通管理處罰條例
  規定處罰之。
六綜上所述，本件事證明確，異議人前開違規事實堪以認定，原
  處分機關依道路交通管理處罰條例第56條第1 項第1 款及違反
  道路交通管理事件統一裁罰基準表等規定，為本件裁決，核無
  違誤，本件異議為無理由，應予駁回。
據上論斷，應依道路交通管理處罰條例第87條第2 項、道路交通
案件處理辦法第19條，裁定如主文。
中    華    民    國    99    年    10    月     5    日
                  交通法庭法  官    周美玲
以上正本證明與原本無異。
如不服本裁定，應於裁定送達後5 日內向本院提出抗告狀。
中    華    民    國    99    年    10    月     5    日
                          書記官    蕭惠婷

司法院資訊處製作；財團法人民間司法改革基金會備份。
